【裁判字號】    98,訴,705
【裁判日期】    990408
【裁判案由】    政府採購法
【裁判全文】
高雄高等行政法院判決
                                       98年度訴字第705號
                                 民國99年3月25日辯論終結
原      告  山得營造有限公司
代  表  人  甲○○
被      告  雲林縣東勢鄉公所
代  表  人  乙○○  ○○
訴訟代理人  丙○○
上列當事人間政府採購法事件，原告不服行政院公共工程委員會
中華民國98年11月13日工程訴字第09800503620號採購申訴審議
判斷，提起行政訴訟，本院判決如下︰
    主  文
申訴審議判斷撤銷。
訴訟費用由被告負擔。
    事實及理由
一、事實概要：
    緣原告於民國96年間參與被告辦理之「『東勢鄉○○村村○
    ○○道路改善工程』、『東勢鄉農地重劃區○○○○○路等
    農路改善工程』、『96年全鄉道路路面零星局部補修工程』
    」等3件採購案，經被告認有「違反政府採購法」情事，乃
    以98年4月6日東鄉建字第0980003210號函通知原告，欲依政
    府採購法第102條，刊登政府採購公報並依同法第31條第2款
    及第8款追繳押標金，經原告聲明異議，被告仍以98年9月28
    日東鄉建字第0980010002號函決定依政府採購法第102條，
    刊登政府採購公報並依同法第31條第2款及第8款追繳押標金
    ；原告不服，向行政院公共工程委員會（下稱公共工程會）
    提出申訴，經公共工程會以原告未依政府採購法第79條、第
    80條第4項及採購申訴審議收費辦法第3條規定，繳納申訴審
    議費新臺幣（下同）9萬元為由，將原告之申訴予以不受理
    ；原告遂提起本件行政訴訟。
二、原告主張：
（一）原告不服被告上開行政處分，依法向公共工程會提出申訴
      ，因未繳審議費用，該會以98年10月15日工程訴字第0980
      0449870號函通知原告於文到7日內補繳審議費9萬元；逾
      期未繳，本申訴案件將不予受理。原告於98年10月19日接
      獲通知，於第4日即同年月22日至雲林縣四湖郵局購置郵
      政匯票（匯票號碼：0000000000-0，金額：玖萬元，受款
      人：公共工程會），並以限時掛號（第0000000000000000
      0000號）寄送公共工程會，由該會委託之收件人即台灣中
      油股份有限公司所設之外收發室於同年月23日收受送達，
      此有傳真查詢國內各類掛號郵件查單及傳真收文戳及台灣
      中油股份有限公司各部門收件信件明細表可憑。基上所述
      ，原告已於限期之7日內補繳審議費9萬元屬實。公共工程
      會不察，竟以原告逾期未補繳審議費為由，以程序理由，
      為申訴不受理之決定。
（二）原告既未逾期補繳審議費，公共工程會採購申訴審議委員
      會上開審議判斷，自有違誤等語。並聲明求為判決撤銷原
      處分及審議判斷。
三、被告則以：
（一）原告參與被告「東勢鄉○○村村○○○道路改善工程」、
      「東勢鄉農地重劃區○○○○○路等農路改善工程」、「96
      年全鄉道路路面零星局部補修工程」等3件工程採購，涉
      違反政府採購法第101條第1項第2款及同法第31條第2項第
      2款規定，經台灣雲林地方法院檢察署檢察官以97年度偵
      字第6107號起訴書起訴在案。認定原告符合政府採購法第
      31條第2項第2款借用他人名義或證件、以偽造、變造之文
      件參加投標、訂約或履約及同法條第8款其他經主管機關
      認定有影響採購公正之違反法令行為。
（二）按政府採購法第101條略以：「機關辦理採購，如發現廠
      商有下列情形之一者，應將其事實及理由通知廠商，並附
      記如未提出異議者，將刊登政府採購公報‧‧‧」，而公
      共工程會98年4月7日工程企字第09800134680號函說明二
      、三略以：「按本法第31條第2項所訂各款情形尚無經起
      訴或法院判決確定之規定」、「按本法第101條第1項各款
      情形，除第6款需經第一審有罪判決者，其餘款次，尚無
      規定需依檢調機關偵查結果認定‧‧‧有上開規定情形之
      一者，即得依同法第101條第102條規定辦理‧‧‧」。被
      告依法處理，原處分依法並無違誤等語資為抗辯，並聲明
      求為判決駁回原告之訴。
四、本件事實概要欄所載事實，為兩造所不爭執，並有被告98年
    4月6日東鄉建字第0980003210號函、98年9月28日東鄉建字
    第0980010002號函、公共工程會98年10月15日工程訴字第09
    800449870號函附於公共工程會採購申訴案卷可參，堪信屬
    實。
五、本件原告不服被告所為上開追繳押標金及刊登於採購公報處
    分及異議處理結果而提出之申訴，公共工程會係以原告提出
    申訴未依限繳費，依政府採購法第79條、第80條第4項、採
    購申訴審議收費辦法第3條、第4條之規定予以申訴不受理，
    而原告則主張其已依公共工程會之補正通知，於期限內補費
    ；是本件首應審酌者，係原告是否已依限繳納申訴審議費9
    萬元，茲論述如下：
（一）按「廠商與機關間關於招標、審標、決標之爭議，得依本
      章規定提出異議及申訴。」「廠商對於機關辦理採購，認
      為違反法令或我國所締結之條約、協定（以下合稱法令）
      ，致損害其權利或利益者，得於下列期限內，以書面向被
      告提出異議：．．．3、對採購之過程、結果提出異議者
      ，為接獲機關通知或機關公告之次日起10日。其過程或結
      果未經通知或公告者，為知悉或可得而知悉之次日起10日
      。」「廠商對於公告金額以上採購異議之處理結果不服，
      或招標機關逾前條第2項所定期限不為處理者，得於收受
      異議處理結果或期限屆滿之次日起15日內，依其屬中央機
      關或地方機關辦理之採購，以書面分別向主管機關、直轄
      縣（市）政府所設之採購申訴審議委員會申訴。」「審議
      判斷，視同訴願決定。」「採購申訴審議委員會辦理審議
      ，得先行向廠商收取審議費、鑑定費及其他必要之費用，
      其收費標準及繳納方式，由主管機關定之。」「廠商提出
      申訴時，應繳納審議費。其未繳納者，由申訴會通知限期
      補繳；逾期未補繳者，不受理其申請。」「前條審議費，
      每一申訴事件為新臺幣3萬元，由申訴廠商以現金、公庫
      支票、郵政匯票、金融機構簽發之即期本票、支票或保付
      支票繳納。」政府採購法第74條、第75條第1項第3款、第
      76條第1項、第83條、第80條第4項、採購申訴審議收費辦
      法第3條、第4條定有明文。而上開採購申訴審議收費辦法
      乃源於政府採購法第80條第4項，係就申訴審議費收費數
      額及繳納方式所為技術性、細節性之規定，並未逾越母法
      之授權，本院自得予以適用。
（二）經查：
１、原告係於98年10月19日收受公共工程會98年10月15日工程訴
    字第09800449870號通知限期7日內繳納審議費9萬元之函文
    ，此有掛號郵件收件回執附於申訴審議案卷可參，而原告隨
    即於98年10月22日購買「受款人：公共工程會，票面金額9
    萬元」之郵政匯票，並於同日以限時掛號郵寄該會，此亦有
    00-00-00-00Ａ郵政國內匯款執據、匯票號碼：0000000000-
    0號郵政匯票影本附本院卷可參，可見原告主張其已依限寄
    出該面額9萬元之郵政匯票一節，尚堪採信。
２、該限時掛號郵件並已於98年10月23日投寄至公共工程會所在
    之台北市○○路3號9樓（中油大樓），而由負責該中油大樓
    收發之外收發室收受，此亦有傳真查詢國內各類掛號郵件查
    單及區段投遞簽收清單影本附本院卷可參，是可知該郵件已
    寄達公共工程會所在之大樓並由收發人員收受。再依卷附中
    油大樓收發關於公共工程會掛號郵件簽收資料（即後述公共
    工程會函文所稱之「台灣中油股份有限公司各部門收件信件
    明細表」）影本之記載，上開限時掛號郵件亦已由公共工程
    會人員取走，自可認為該面額9萬元之郵政匯票已寄達公共
    工程會。
３、卷附公共工程會99年2月12日工程訴字第09900047960號函復
    本院查詢之函文雖稱：「旨揭掛號郵件，依來函附件98年10
    月23日台灣中油股份有限公司各部門收件信件明細表影本所
    示，寄件人為山得營造有限公司，收件人載為『林先生』。
    查旨揭郵件由本會總收發人員於同日收受，依本會收文行政
    作業方式，該郵件係以『林先生』之私人信件處理，未製作
    本會公文收文條碼，而由本會收發人員於當日轉交本會申訴
    會登記桌人員簽收在案。惟據該郵件所載收件人，即系爭申
    訴案承辦人員表示因未簽收該郵件，致未知悉旨揭郵件是何
    信函。」云云，然前引公共工程會98年10月15日工程訴字第
    09800449870號通知原告限期繳納審議費之函文，其右上方
    即載明「聯絡人：林先生」（另此公共工程會答覆本院之函
    文，其右上方亦載明「承辦人：林先生」，顯然此復函之承
    辦人即為原告上開掛號郵件載明之收信人），則原告將該繳
    納審議費之面額9萬元郵政匯票寄送「行政院公共工程委員
    會林先生」（此記載有前引傳真查詢國內各類掛號郵件查單
    上之收件人欄可憑），並無違誤，依上開公共工程會函復意
    旨，該掛號郵件已轉交該會「申訴會登記桌人員」簽收，則
    該「申訴會登記桌人員」是否將該掛號郵件轉交該承辦人「
    林先生」，或該「申訴會登記桌人員」即為「林先生」，係
    公共工程會內部之事由，應由公共工程會自行查處，尚不得
    以其內部作業之疏漏而以原告之掛號郵件收件人為「林先生
    」為由，即指其為私人信件，進而認原告並未合法繳納審議
    費。
（三）綜上所述，本件原告主張其已依限繳納審議費9萬元一節
      ，信而有據，足堪憑採；公共工程會申訴審議判斷以原告
      未繳納申訴審議費為由於程序上予以不受理，尚有未合。
      原告執此主張申訴審議判斷違法，為有理由，自應由本院
      將該申訴審議判斷予以撤銷。
六、又本件既未經審議判斷機關為實體審議，即與未經採購申訴
    審議判斷相同，為保障原告之權益並顧及程序正義，自應將
    原申訴審議判斷撤銷，由原審議判斷機關重新審議。且因本
    院係就程序上撤銷申訴審議判斷，則兩造所為實體上之攻擊
    防禦方法自毋庸於此審酌，併予敘明。
七、據上論結，本件原告之訴為有理由，爰依行政訴訟法第98條
    第1項前段，判決如主文。
中    華    民    國    99    年     4    月    8     日
            高雄高等行政法院第二庭
                        審判長法官  江  幸  垠
                              法官  簡  慧  娟
                              法官  吳  永  宋
以上正本係照原本作成。
如不服本判決，應於判決送達後20日內向本院提出上訴書狀，其
未表明上訴理由者，應於提起上訴後20日內向本院提出上訴理由
書（須按對造人數附繕本）；如於本判決宣示或公告後送達前提
起上訴者，應於判決送達後20日內補提上訴理由書（須附繕本）
。未表明上訴理由者，逕以裁定駁回。
中    華    民    國    99    年     4    月    8     日
                            書記官  陳  嬿  如


司法院資訊處製作；財團法人民間司法改革基金會備份。
